臺灣板橋地方法院民事判決　　　　　　　100年度訴字第491號
原　　　告　羅浚澤
被　　　告　梁凱華
　　　　　　譚啟良
前列二人共同
訴訟代理人　景熙焱律師
上列當事人間請求侵權行為損害賠償事件，經本院刑事庭移送前
來（附民案號：99年度附民字第697 號），本院於中華民國100
年4月15日言詞辯論終結，判決如下：
    主  文
被告應連帶給付原告新台幣柒萬肆仟陸佰伍拾元，及被告梁凱華
自民國一百年一月三日起，被告譚啟良自民國一百年一月十五日
起，至清償日止，按週年利率百分之五計算之利息。
原告其餘之訴駁回。
訴訟費用由被告連帶負擔十分之一，餘由原告負擔。
本判決第一項得假執行。但被告如以新臺幣柒萬肆仟陸佰伍拾元
為原告預供擔保，得免為假執行。
原告其餘假執行之聲請駁回。
    事實及理由
一、原告主張：被告譚啟良於新北市○○區○○路218 號經營「
    善美金自助餐店」，被告梁凱華則受僱於譚啟良擔任該自助
    餐店之店長，負責管理該店店務。民國98年10月5 日芭瑪颱
    風侵襲之際，梁凱華應注意將店外之遮雨棚鐵管繫緊，避免
    隨風搖動，而誤傷往來之行人，依當時之客觀情狀，又無不
    能注意之情事，卻疏於防範，致遮雨棚維繫之鐵管脫落，隨
    風擺動。嗣於同日上午8 時10分許，適有原告騎乘車牌號碼
    093-EQY 號重機車，欲至台北市上班，行經該自助餐店之左
    側時，遭未繫緊之遮雨棚鐵管撞繫其右臉下巴處，致原告失
    去平衡、人車倒地，因而受有臉部撕裂傷約3 公分、左手肘
    擦挫傷、左腳瘀青等傷害，原告所有之上開機車亦受損，爰
    依侵權行為之法律關係，請求被告連帶賠償下列損害：(一)醫
    療費用：原告已支出醫療費用新台幣（下同）17,875元，99
    年8 月7 日原告在極緻整形外科進行修疤手術，術後疤痕還
    是明顯，99年12月初回診，經醫師評估，須打好幾次脈衝光
    來修淡疤痕，以及需要貼美容膠來淡痕，目前尚未做脈衝光
    治療，此部分預估尚需支出費用35,000元，合計52,875元。
    (二)工作損失：原告受傷前，擔任新邏輯廣告公司業務，月薪
    22,000元，98年9 月9 日到職，98年10月22日離職，98年9
    月份、10月份都未做滿1 個月，故98年10月5 日領取薪資13
    ,455元，98年11月5 日領取薪資10,945元。98年10月5 日發
    生本件意外傷害後，於98年10月22日離職後，暫停1 年多之
    時間無工作收入。原告因本件受傷6 個月無法工作，損失15
    萬元。(三)機車修理費：5,570 元。(四)精神慰撫金：原告因被
    告過失傷害，身體上、精神上均痛苦萬分，請求精神慰撫金
    35萬元等語，並聲明：(一)被告應連帶給付原告558,445 元，
    及自起訴狀繕本送達翌日起至清償日止，按週年利率5%計算
    之利息。(二)原告願供擔保，請准宣告假執行。
二、被告則以：原告受傷係天災造成，98年10月5 日當天有芭瑪
    颱風侵襲，狂風將遮雨棚鐵管吹動，非被告之過失，縱被告
    有過失，原告於颱風天本應留在室內，不應外出，故其遭意
    外為「自甘冒險」，係「與有過失」，兩造責任應各為1/2
    。另就原告請求醫療費用部分，原告所提出之單據形式上真
    正，被告不爭執，至未來預估之醫療費部分，原告未證明與
    本件之關係及必要性，亦無診斷證明。就原告請求6 個月不
    能工作之損失部分，被告對於原告每月薪資22,000元部分沒
    有意見，但依據醫院診斷，原告只需休養2 、3 天。就原告
    請求機車修理費部分則應折舊。就原告請求精神慰撫金部分
    ，被告認為以5,000 元為適當等語茲為抗辯，併為答辯聲明
    ：(一)原告之訴駁回。(二)如受不利判決，願供擔保請准免為假
    執行。
三、原告主張：98年10月5 日當天芭瑪颱風侵襲，其於當天上午
    8 時10分許，騎乘車牌號碼093-EQY 號重機車欲至台北市上
    班，行經被告譚啟良所開設，並僱請被告梁凱華擔任店長之
    位於新北市○○區○○路218 號之「善美金自助餐店」左側
    時，遭該店遮雨棚鐵管撞繫其右臉下巴處，致原告失去平衡
    、人車倒地，因而受有臉部撕裂傷約3 公分、左手肘擦挫傷
    、左腳瘀青等傷害之事實，業據提出行政院衛生署雙和醫院
    （下稱雙和醫院）診斷證明書影本2 份為證（見本院訴字卷
    第21頁反面、第22頁），且為被告所不爭執，堪信為真實。
    而就原告主張：被告梁凱華因過失未將該店之遮雨棚鐵管繫
    緊，才導致其遭該揚起之鐵管撞擊而受傷一節，則為被告所
    否認，辯稱：當天因有芭瑪颱風來襲，狂風將該店之遮雨棚
    鐵管吹動，非因被告之過失等語。惟查：證人藍小惠於台灣
    板橋地方法院檢察署99年度偵字第17918 號被告梁凱華業務
    過失傷害一案偵查中，曾到庭證稱：「（問：98年10月5 日
    上午8 點10分在北縣永和市○○路218 號「善美金自助餐店
    」前發生何事？）當時告訴人（即原告）打電話給我說他出
    車禍，我過去，我過去時看到告訴人及機車倒在距離遮雨棚
    不遠處的地上，他的手遮住右臉，他當時告訴我被遮雨棚的
    鐵管打到，當時我有看到自助餐店有2 、3 位員工在洗菜，
    遮雨棚一直隨風飄動，當時雨勢不大，但風勢較大，當時是
    颱風有發布陸上颱風警報，不過還是要上班上課。我到後發
    現店內員工並沒有過來關心，還是做他們的事，不久警方就
    到場處理。」等語。另證人即警員李榮輝、羅明偉亦於上開
    偵查中證稱：「我們接獲勤務中心的通報，當天是颱風天，
    我們到場後，看到騎士用手扶住右邊臉頰，我們問他發生何
    事，他說是被店外的遮雨棚打到，我們看到他機車倒地的地
    方右手邊有一透明的遮雨棚，下面有一根鐵棍來防止遮雨棚
    不會隨風飄動。但因為當天是颱風天風勢較強，所以遮雨棚
    不斷被吹起，我們有問自助餐店有2 、3 位員工在洗菜的員
    工，請他們聯絡老闆到現場，之後梁凱華有到派出所作筆錄
    。」等語，有上開偵查影卷可稽（見上開偵查卷99年7 月16
    日訊問筆錄），足證被告梁凱華確有原告主張之未將該自助
    餐店遮雨棚鐵管繫緊之情事，且98年10月5 日當天既有颱風
    來襲，被告梁凱華更應注意加強固定該店之遮雨棚，以免該
    遮雨棚遭強風吹動而傷及路人，惟被告梁凱華疏未注意，致
    原告遭揚起之遮雨棚鐵管擊傷，被告梁凱華自有過失。是被
    告辯稱本件事故為天災造成，非被告之過失云云，洵無足採
    。
四、按因故意或過失，不法侵害他人之權利者，負損害賠償責任
    ；受僱人因執行職務，不法侵害他人之權利者，由僱用人與
    行為人連帶負損害賠償責任；不法侵害他人之身體或健康者
    ，對於被害人因此喪失或減少勞動能力或增加生活上之需要
    時，應負損害賠償責任；不法侵害他人身體、健康、名譽、
    自由、信用、隱私、貞操或不法侵害其他人格法益而情節重
    大者，被害人雖非財產上之損害，亦得請求賠償相當之金額
    ；不法毀損他人之物者，被害人得請求賠償其物因毀損所減
    少之價額。民法第184 條第1 項前段、第188 條第1 項前段
    、第193 條第1 項、第195 條第1 項前段、第196 條分別定
    有明文。本件被告梁凱華受僱於被告譚啟良，而被告梁凱華
    因執行職務，過失不法侵害原告之權利，是原告依上開規定
    請求被告連帶負侵權行為損害賠償之責，即屬有據。茲就原
    告請求之金額審酌如下：
  (一)醫療費用：
    原告主張其因受本件事故受傷就醫，已支出醫療費17,875元
    部分，業據提出極緻整形外科診所診療費用收據影本1 紙、
    聯合整形外科診所醫療費用收據暨明細表影本1 紙、馬偕紀
    念醫院醫療單據影本1 紙、雙和醫院醫療費用收據影本2 紙
    、華特健康藥局收據影本1 紙為證（見本院訴字卷第17至19
    頁反面），被告對上開收據之真正亦不爭執，堪信為真實。
    惟就原告主張：其至極緻整形外科進行修疤手術，術後疤痕
    還是明顯，99年12月初回診，經醫師評估，須打好幾次脈衝
    光來修淡疤痕，以及需要貼美容膠來淡痕，此部分預估尚需
    支出費用35,000元一節，則為被告所否認。而經本院向極緻
    整形外科診所函詢原告於該診所就診之傷勢復原狀況，其後
    續是否須為其他醫療？及請該診所預估後續醫療所需之費用
    結果，經該診所回覆稱：原告於99年11月22日至該院回診，
    症狀改善，但仍有些許疤痕紅腫，暫時不需進一步治療等語
    ，有該診所100 年3 月23日嘉極第00000000001 號函附卷可
    稽（見本院訴字卷第66頁），是原告未能就其請求未來之醫
    療費用35,000元部分舉證證明其必要性，其此部分請求，即
    無從准許。因此，本件原告請求之醫療費用，於17,875元之
    範圍內，即屬有據，逾上開金額部分，應予駁回。
  (二)不能工作之收入損失：
    原告主張其因本件事故受傷前，原任職於廣告公司，月薪22
    ,000元一節，為被告所不爭執。惟原告主張其因本件事故受
    傷，6 個月無法工作，工作收入損失15萬元，則為被告所否
    認。而經本院向雙和醫院函詢原告因本件傷害，自98年10月
    5 日受傷時起約需休養多久，始能從事業務工作結果，經該
    院函覆稱：依原告到院時之狀況宜休養2 至3 日，有該院10
    0 年3 月31日雙院歷字第1000001740號函附卷可稽（見本院
    訴字卷第71頁）。是原告因本件事故受傷致不能工作之日數
    ，應為3 日，其工作收入損失應為2,200 元（計算式：22,0
    00元÷30日×3 日＝2,200 元；元以下四捨五入），逾此部
    分之請求，原告未能舉證證明，自無從准許。
  (三)機車修理費：
    原告主張：其因本件事故，致其所有車牌號碼093-EQY 號重
    機車受損，而支出修理費5,570 元一節，業據提出免用統一
    發票收據影本2 紙為證（見本院訴字卷第19頁反面）。被告
    對於上開收據之真正並不爭執，惟辯稱應予折舊。按民法第
    196 條規定：「不法毀損他人之物者，被害人得請求賠償其
    物因毀損所減少之價額。」，惟依上開法文規定請求賠償物
    被毀損所減少之價額，雖得以修復費用為估定之標準，但以
    必要者為限（例如：修理材料以新品換舊品，應予折舊），
    有最高法院77年度第9 次民事庭會議決議可資參照。經查，
    前揭原告所支付之修復費用5,570 元，全部為零件費用，業
    經原告陳明在卷（見本院訴字卷第76頁反面）。再依原告所
    提之行車執照影本記載，原告上開機車係於98年6 月出廠（
    見本院訴字卷第20頁），則該機車自出廠之日起至98年10月
    5 日發生本件事故受損之日止，已約4 月，其零件已有折舊
    。依行政院所頒「固定資產耐用年數表」及「固定資產折舊
    率表」之規定，機車之耐用年數為3 年，依定率遞減法每年
    折舊千分之536 ，再參酌營利事業所得稅查核準則第95條第
    6 款規定：「固定資產提列折舊採用平均法、定率遞減法或
    年數合計法者，以一年為計算單位；其使用期間未滿一年者
    ，按實際使用之月數相當於全年之比例計算之；不滿一月者
    ，以月計。」則原告機車更換零件部分，於扣除折舊額後之
    費用應為4,575 元。（計算式：5,570 元×536/1,000 ×4/
    12＝995 元；5,570 元－995 元＝4,575 元；元以下四捨五
    入）。因此，原告此部分請求逾4,575 元部分，不能准許。
  (四)精神慰撫金：
    原告主張其因本件事故受傷，精神上受有痛苦，故請求精神
    慰撫金35萬元等語。經查原告於本件事故發生時，年21歲，
    有其年籍資料在卷可稽，又原告陳稱其為專科畢業，於廣告
    公司從事業務工作，月薪22,000元等語；被告梁凱華於本件
    事故發生時，年32歲，被告譚啟良年31歲，亦有其等年籍資
    料在卷可稽，又其等均陳稱為高職畢業，梁凱華並稱其已自
    善美金自助餐店離職，目前擔任廚師工作，每月薪資45,000
    元；譚啟良則陳稱其所經營之善美金自助餐店現已未營業，
    其目前從事餐飲管理工作，每月收入7 萬元等語，上情復為
    兩造所互未爭執。是本院審酌上開兩造之身分、地位、資力
    ，及被告侵害程度、原告所受之傷害等一切情狀，認原告請
    求精神慰撫金35萬元尚嫌過高，應以5 萬元為適當，原告逾
    此範圍之請求不應准許。
  (五)綜上，原告所受之損害共計74,650元（計算式：17,875元＋
    2,200 元＋4,575 元＋50,000元＝74,650元）。
五、末按損害之發生或擴大，被害人與有過失者，法院得減輕賠
    償金額，或免除之，民法第217 條第1 項定有明文。是過失
    相抵之原則，須被害人對於賠償義務人請求賠償損害時，因
    被害人之行為，與賠償義務人之行為，為損害之共同原因，
    且須被害人於其行為亦有過失，始有其適用。本件被告抗辯
    ：98年10月5 日芭瑪颱風來襲之日，原告本應留在室內，不
    應外出，故其自甘冒險外出，致生本件意外，為與有過失云
    云。惟查：98年10月5 日本件事故發生日，雖有芭瑪颱風來
    襲，然該日新北市並未停止上班，且原告係於上班途中發生
    本件事故，自不能認原告於該日未留在室內而外出上班之行
    為有過失，故被告此部分抗辯，即乏依據，洵無足採。
六、綜上所述，原告依侵權行為之法律關係請求被告連帶賠償74
    ,650元，及自起訴狀繕本送達翌日，即被告梁凱華自100 年
    1 月3 日起（見本院附民字卷第6 、7 頁）；被告譚啟良自
    100 年1 月15日起，（見本院附民字卷第9 頁），至清償日
    止，按週年利率5%計算之利息，為有理由，應予准許；逾此
    範圍之請求，則無理由，應予駁回。
七、本件原告勝訴部分，所命給付金額未逾50萬元，爰依職權宣
    告假執行，並酌定相當之擔保金額准被告供擔保後免為假執
    行。至原告敗訴部分，其假執行之聲請則失所附麗，應予駁
    回。
八、本件事證已臻明確，兩造其餘主張、陳述及所提之證據暨攻
    擊防禦方法，經本院審酌後，認均與本件判斷結果無影響，
    毋庸再予一一審酌，附此敘明。
結論：本件原告之訴為一部有理由，一部無理由，依民事訴訟法
第79條、第85條第2項、第389 條第1 項第5 款，判決如主文。
中    華    民    國   100    年    4     月    29    日
                  民事第一庭    法  官  黃信樺
以上正本係照原本作成
如對本判決上訴，須於判決送達後20日內向本院提出上訴狀。如
委任律師提起上訴者，應一併繳納上訴審裁判費。
中    華    民    國   100    年    4     月    29    日
                                書記官  李佳靜